臺灣新竹地方法院民事判決　　　　　　　 94年度訴字第684號
原　　　告　甲○○
原　　　告　丙○○
兼前一人法　乙○○
定代理人
前三人共同
訴訟代理人　陳景新律師
被　　　告　戊○○
被　　　告　丁○○
上列當事人間請求遷讓房屋等事件，本院於民國95年12月22日辯
論終結，判決如下：
    主  文
被告戊○○就坐落新竹市○○段148地號土地如附圖斜線所示之
鐵皮屋 (面積共壹佰點陸陸平方公尺）不得使用、收益或處分。
被告丁○○應自坐落延壽段148地號土地如附圖斜線所示之鐵皮
屋 (面積共壹佰點陸陸平方公尺）遷出，將房屋返還原告全體。
原告其餘之訴及假執行之聲請均駁回。
訴訟費用由被告負擔七分之一，其餘由原告負擔。
本判決原告勝訴部分於原告以新台幣貳拾萬元供擔保後，得假執
行；被告戊○○如以新台幣陸拾萬元供擔保後，得免為假執行。
   事實及理由
壹、原告主張：
一、緣被告戊○○為訴外人張勝坤之朋友，張勝坤於民國(下同)
    94年4月8日死亡，原告甲○○、丙○○、乙○○共3人為其
    繼承人，有繼承系統表、戶籍謄本附呈可稽。
二、坐落新竹市○○段149地號土地及其上門牌五福路一段602巷
    43號 (建號：9號)、45號 (建號：110號)（下稱係爭43號、
    45號房屋）皆為原告甲○○所有，被告戊○○卻擅將戶籍設
    於45號，並擅自住居在43號樓下一個房間內，動輒吵鬧不休
    ，阻撓原告甲○○行使所有人之權利。
三、坐落新竹市○○段148地號土地為原告甲○○ (持分3/4)與
    訴外人黃金菊 (戊○○之女，持分1/4)所共有，其上鐵皮屋
    (下稱係爭鐵皮屋)乙棟，係訴外人張勝坤10年前所興建，張
    勝坤往生後，該鐵皮屋由原告3人共同繼承，被告戊○○卻
    無權以原告丙○○之名義出租予訴外人被告張喜原居住使用
    該鐵皮屋，月租新台幣 (下同）二千五百元，並揚言以後亦
    將自行占有使用該鐵皮屋，妨害原告3人行使公同共有人之
    權利。
四、所有人對於無權占有或侵奪其所有物者，得請求返還之。對
    於妨害其所有權者，得請求除去之。有妨害其所有權之虞者
    ，得請求防止之；民法第767條定有明文。被告戊○○無權
    占有使用原告甲○○所有門牌新竹市○○路○段602巷43 號
    、45號房屋，又未能舉證出資建築係爭鐵皮屋，故無權出租
    係爭鐵皮屋，原告等自得依民法第767條規定，請求被告遷
    出係爭43號、45號房屋及鐵皮屋。
五、按稱使用借貸者，謂當事人一方以物交付他方，而約定他方
    於無償使用後返還其物之契約；民法第464條定有明文。借
    用人應於契約所定期限屆滿時，返還借用物。未定期限者，
    應於借貸之目的使用完畢時返還之。但經過相當期限，可推
    定借用人已使用完畢者，貸與人亦得為返還之請求。借貸未
    定期限，亦不能依借貸之目的，而定期限者，貸與人得隨時
    求返還借用物；民法第470條定有明文。數人共借一物者，
    對於貸與人，連帶負責，民法第471條定有明文。下列各款
    情形之一者，貸與人得終止契約：一、貸與人因不可預知之
    情事自己需用借用物者。二、借用人違反約定或依物之性質
    而定之方法使用借用物，或未經貸與人同意，允許第三人使
    用者，民法第472條定有明文。查被告未經原告同意，擅自
    使用系爭房屋及鐵皮屋已如前述，被告本無占有之權源，縱
    認兩造間存有使用借貸關係，惟張勝坤已死亡，由原告3人
    共同繼承，現均為原告張秀慧所有，故原告得主張終止兩造
    間之使用借貸關係，並以本起訴狀繕本之送達，作為終止使
    用借貸契約之意思表示，被告仍應返還系爭房屋及鐵皮屋。
六、對被告抗辯之陳述：
(一)按「未成年子女，因繼承、贈與或其他無償取得之財產，為
    其特有財產。」「未成年子女之特有財產，由父母共同管理
    。父母對於未成年子女之特有財產，有使用、收益之權。但
    非為子女之利益，不得處分之。」「左列親屬互負扶養義務
    ：一、直系血親相互間。二、夫妻之一方，與他方之父母同
    居者，其相互間。三、兄弟姊妹相互間。四、家長家屬相互
    間。」民法第1087條、第1088條、第1114條定有明文。原告
    之被繼承人張勝坤曾於92年4月11日向萬泰商業銀行新竹區
    企業金融中心辦理「中期擔保放款」貸款6,000, 000元，張
    勝坤死亡時尚未清償，該貸款至94年4月11日到期，被告戊○○為該貸款之連帶保證人且為實際取得該貸款之人，不但
    不予清償，且亦不肯辦理展期手續，致萬泰銀行對原告3 人
    所有包括繼承在內之財產為假扣押之強制執行。張勝坤之繼
    承人乙○○當時已75歲，丙○○僅14歲，皆無償債能力，為
    避免3人之財產遭法院拍賣賤價出售及乙○○、丙○○所住
    房屋被賣後恐無棲身之處、甲○○尚須扶養照顧乙○○、丙○○之生活，乙○○乃將自己及丙○○所繼承之不動產贈與
    移轉為甲○○所有，由甲○○籌款還清張勝坤生前在萬泰銀
    行之6,000,000元借款本息、違約金，並繼續負擔自行借款
    670萬元本息之清償。原告乙○○將自己及原告丙○○所繼
    承張勝坤不動產一併移轉與原告甲○○，係為丙○○之利益
    處分丙○○之特有不動產，自屬合法有效。
(二)另被告戊○○於82年隨張勝坤搬入張家現址後，即掌張家所
    有事務，至94年4月8日張勝坤死亡為止處分及管理張勝坤之
    家產所獲得收入約18,000,000多元。又坐落新竹市○○段
    148地號林地，面積8257.2平方公尺，應有部分1/4，張勝坤
    又以「買賣 (實為贈與)」名義移轉登記與戊○○。加以戊○○長期離間丙○○與其母乙○○、其姊甲○○之感情，作
    為操控丙○○之手段，其目的不外乎繼續謀奪張家剩餘之家
    產，乙○○考量以上情節，商請甲○○籌款還清張勝坤生前
    之6,000,000元借款之本息、違約金，並繼續負擔6,700,000
    元之本息。按民法規定：「左列親屬互負扶養義務：一、直
    系血親相互間。二、夫妻之一方，與他方之父母同居者，其
    相互間。三、兄弟姊妹相互間。四、家長家屬相互間。」(
    第1114條)原告丙○○與乙○○間，係法定第一順位互負扶
    養義務之親屬；原告甲○○與丙○○間，係法定第三位順位
    互負扶養義務之親屬。乙○○依民法第1087條將未成年人丙○○所繼承之特有財產移轉登記為甲○○所有，並由甲○○
    負責處理債務，以避免該特有財產因負債被查封拍賣，此係
    為丙○○之利益所為之處分，自屬合法有效更無偽造之情。
    且尚有甲○○承諾於清償張勝坤之債務後，將丙○○應得之
    財產以妥適之方式歸還丙○○，此有本院95年度訴字第22號
    和解筆錄在卷可稽，已充分顧全丙○○之利益。
(三)關於系爭鐵皮屋：
    被告戊○○提出租賃契約書一份，載明出租人為丙○○及被
    告，承租人為邱駿樺，戊○○並指陳追加被告汪晏如亦為承
    租人，嗣上開承租人租約到期 (註：此二人業經原告撤回其
    訴），被告張春妹另行以其及丙○○名義出租予被告丁○○
    及其家屬。然系爭鐵皮屋，係原告之被繼承人張勝坤所興建
    ，由原告3人共同繼承，被告戊○○雖空言主張其曾出資，
    原告已否認之，戊○○亦未能舉證以實其說。查被告戊○○
    既非系爭鐵皮屋之權利人，其出租系爭鐵皮屋對原告不生效
    力，參照民法第118條第1項；另查丙○○係限制行為能力人
    ，其出租系爭鐵皮屋之行為未經法定代理人乙○○之同意，
    亦不生效力，故被告丁○○無權占有系爭鐵皮屋，及被告戊○○無權使用收益或處分系爭鐵皮屋，原告等自得依民法第
    767條規定，訴請本院命被告等應將系爭鐵皮屋交還原告等
    全體共有人。
(四)又原告被繼承人張勝坤若允許被告戊○○在系爭門牌43號房
    屋長住終老，及將系爭鐵皮屋由戊○○全權處理，依張勝坤
    具備之學識能力及以往與權益攸關事項皆訂立書面文件之習
    慣，應會留下相關文件交予戊○○以資證明。惟查被告戊○○於94年12月8日之答辯狀，就已經主張張勝坤允其長住終
    老等對其有利之事項，審判長為此多次曉諭其提出證據，然
    被告戊○○亦多次表示無法提出相關證據，卻於95年5月12
    日及25日相繼提出原告丙○○之證明文件，如果張勝坤生前
    即有如此安排，為何當初答辯狀不立即提出上開證據方法?
    足證原告丙○○所寫文件係附和原告戊○○主張之詞，與事
    實不符。
(五)原告被繼承人張勝坤是否有以被告戊○○照顧原告丙○○為
    條件，允諾被告戊○○在系爭門牌43號房屋長住終老。查被
    告張春妹是否照顧原告丙○○，令人疑竇，蓋被告戊○○偕
    原告張勝坤入主張家後，張勝坤不僅耗費鉅額家產，且使妻
    、女無法享有正常之家庭生活，戊○○對此似乎毫無自省、
    不安之情。再戊○○雖口口聲聲表示要照顧丙○○，唯其自
    己生有6位子女，觀諸張勝坤生前為其用錢如水，張勝坤死
    後戊○○卻坐視丙○○所繼承之遺產即將被查封拍賣而不肯
    配合辦理借款之展期手續。又被告戊○○於本件訴訟中，多
    次陳述原告乙○○、甲○○對原告丙○○之生活置之不理，
    在本院95年度訴字第22號及95年度救字第5號塗銷所有權移
    轉登記事件、訴訟救助事件開庭時，其訴訟代理人原先對此
    亦有相同之陳述，但經承審法官單獨訊問丙○○後，丙○○
    所述與戊○○所述有極大出入，而觀之丙○○之身心狀況，
    其內心世界固難盡窺，唯其身體健康狀況尚稱正常，並未如
    戊○○所言衣食無著之情狀。另從戊○○嚴厲要求原告乙○○、甲○○應周全照顧丙○○，卻絕口不提其之前取得、花
    用張勝坤之鉅額家產，對丙○○目前生活所需應如何盡分擔
    之責，則其是否藉照顧丙○○之名行覬覦丙○○財產之實?
    更何況原告乙○○、甲○○與丙○○間，原本在法律上具有
    相互照顧、扶養之義務卻在戊○○挑撥煽動之下無法正常發
    展應有之親情。原告等亦質疑被告張春妹提出由原告丙○○
    書寫信件，因其上丙○○本人的姓名有誤，故合理懷疑非由
    丙○○本人所寫，可能係由被告戊○○央請別人代寫，再由
    原告丙○○附和簽名，並非原告丙○○之本意，該信的筆跡
    及後來提出的信封筆跡亦不相同。
七、原告基於以上所為聲明：
(一)被告詹香妹應自門牌新竹市○○區○○里○鄰○○路○段60
    2巷43號房屋1樓遷出，將房屋返還原告甲○○。
(二)被告戊○○不得使用、收益或處分坐落新竹市○○段148地
    號土地上如附圖斜線所示之鐵皮屋。
(三)被告丁○○應自坐落延壽段148地號土地上如附圖斜線所在
    位置之鐵皮屋遷出，將房屋返還原告全體。
(四)訴訟費用由被告負擔。
(五)原告願供擔保，請准宣告假執行。
貳、被告方面：
I、被告戊○○部分：
一、被告戊○○於70、80年間即與張勝坤於新竹市○○○路○段
    602巷45號（註：應係43號）（原門牌菜瓜坑72號）同居共
    同生活，並將戶籍遷入張勝坤戶內，有原告提出之戶籍謄本
    可稽，自當時起即與張勝坤共同使用門牌號碼43號之系爭建
    物至今，其後並設籍於門牌45號內。
二、被告戊○○係被繼承人張勝坤生前繼續扶養之人，又張勝坤
    與被告戊○○約定照顧原告丙○○至成人，張勝坤生前即同
    意上開建物由被告繼續居住直至百年 (死亡）為止，且張勝
    坤過世前，原告乙○○、甲○○亦對張春妹之居住並未爭執
    ，故被告係有合法之權源繼續使用門牌43號之建物。
三、坐落新竹市○○段148地號土地上之鐵皮建物，係被告與張
    勝坤、乙○○等人共同出資興建，原告張秀惠僅有1/3之權
    利，被告對係爭鐵皮屋亦有部份所有權，有合法使用權源，
    且該土地應有部分 (1/3)其後已移轉登記為被告之女黃金菊
    所有，黃金菊亦同意被告繼續使用。
四、對原告之抗辯：被告戊○○與被繼承人張勝坤共同生活多年
    ，若貪圖其財產則早已將財產過戶至被告戊○○名下，又當
    初張勝坤曾建議出售不動產，欲與原告戊○○至美國生活，
    然被告戊○○規勸張勝坤不可離棄其原配乙○○；另原告丙○○先前均由被告戊○○扶養，惟獨丙○○升學至光復中學
    始由原告甲○○付清一次學費。而被繼承人張勝坤生前確實
    有向銀行借款600,000元，但是由張勝坤係由他自己投資花
    用，被告戊○○並沒有拿走。
六、被告為此聲明:
(一)原告之訴駁回
(二)訴訟費用由原告負擔
(三)如受不利之判決，願供擔保請准宣告免為假執行。
II、被告丁○○部分：系爭鐵皮屋係向戊○○及丙○○承租，承
    租的內容如庭呈的租賃契約書所載，又因原告張家原目前沒
    有固定住所，所以戶籍是暫寄戶籍事務所 (苗栗中正路14號
    )，並與同居人李雅麗及其所生子共同居住。
、本院之判斷：
一、兩造不爭執之事實：
（一）訴外人即原告之被繼承人張勝坤於94年4 月8 日死亡，原
      告3 人為繼承人。
（二）門牌號碼新竹市○○路○ 段602 巷43號、45號房屋（下稱
      系爭43、45號建物），目前登記之所有權人為原告甲○○
      。
（三）坐落新竹市○○段148 地號土地（下稱系爭148 地號土地
      ）原為訴外人張勝坤所有，張勝坤於生前移轉應有部分
      1/4 與被告戊○○，被告戊○○則於94年7 月28日將該部
      分贈與其女黃金菊；剩餘應有部分3/4 則由原告三人共同
      繼承，原告乙○○、丙○○並於94年9 月20日以贈與方式
      移轉登記為原告甲○○所有，原告甲○○目前登記之應有
      部分為3/4 。
（四）張勝坤生前與被告戊○○有同居生活而使用系爭43號建物
      1 樓部分，被告戊○○並繼續使用迄今。
（五）坐落系爭148 地號土地上之鐵皮屋（即複丈成果圖斜線部
      分面積100.66平方公尺），以原告丙○○及被告戊○○之
      名義與被告丁○○簽訂租賃契約，租賃期間為95年7月5日
      至98年7月5日，租金每月為2,500元。
二、兩造之爭點：
（一）原告甲○○是否為系爭43號建物之全部所有權人或僅為應
      有部分1/3 ？即原告甲○○其餘所取得部分是否係因侵害
      原告丙○○權益，而非法取得？又此部分衍生之爭點為被
      告戊○○就系爭43號建物後半增建部分，是否有與訴外人
      張勝坤共同出資興建，而其亦為該建物所有權人之一？
（二）被告戊○○就所使用系爭43號建物1樓部分，是否有合法
      占有權源？就此部分衍生之爭點為被告戊○○是否係經原
      告之被繼承人張勝坤同意而使用系爭43號建物（即有使用
      借貸關係存在）？原告得否於張勝坤過世後，終止使用借
      貸關係？被告戊○○得否以其為張勝坤生前繼續扶養之人
      ，並經張勝坤同意而得繼續使用至其過世為止？又訴外人
      張勝坤是否係以被告戊○○須照顧原告丙○○始同意使用
      系爭43號建物，直至被告戊○○過世為止，原告即不得終
      止使用借貸契約？
（三）被告戊○○就坐落系爭148地號土地上之鐵皮屋，是否係
      與訴外人張勝坤共同出資興建而亦為所有權人？
（四）被告丁○○就系爭鐵皮屋是否有合法占有權源？
三、程序方面：
    按訴狀送達後，原告不得將原訴變更或追加他訴，但因情事
    變更而以他項聲明代最初之聲明，或擴張或減縮應受判決事
    項之聲明者，不在此限，民事訴訟法第255條第1項第3、4款
    定有明文。查原告訴之聲明原為「被告張春妹應自門牌新竹
    市○○區○○里○鄰○路○段602巷43號、45號遷出」減縮為「
    被告張春妹應自門牌新竹市○○區○○里○鄰○路○段602巷43
    號一樓遷出」；又「被告邱駿樺應自坐落新竹市○○段148
    地號土地上之鐵皮建物遷出，將占用建物返還原告全體。」
    ，嗣於言詞辯論終結前更改訴之聲明為「被告丁○○應自坐
    落新竹市○○段148地號土地上如附圖斜線所在位置之鐵皮
    建物遷出，將占用建物返還原告全體。」係減縮應受判決事
    項之聲明及因情事變更，以他項聲明代替最初之聲明之情形
    ，核與前開規定相符，應予准許。
四、得心證之理由：
（一）原告甲○○是否為系爭43號建物之全部所有權人或僅為應
      有部分1/3 ？即原告甲○○其餘所取得部分是否係因侵害
      原告丙○○權益，而非法取得？又此部分衍生之爭點為被
      告戊○○就系爭43號建物後半增建部分，是否有與訴外人
      張勝坤共同出資興建，而其亦為該建物所有權人之一？經
      查：
    1.門牌號碼新竹市○○路○段602巷43號房屋即系爭43號建物
      ，目前登記之所有權人為原告甲○○單獨所有，為兩造所
      不爭，且有建物登記簿謄本在卷足參，原告甲○○為系爭
      43號建物之全部所有權人乙節可資認定。
    2.按「未成年子女，因繼承、贈與或其他無償取得之財產，
      為其特有財產。」「未成年子女之特有財產，由父母共同
      管理。父母對於未成年子女之特有財產，有使用、收益之
      權。但非為子女之利益，不得處分之。」「左列親屬互負
      扶養義務：一、直系血親相互間。二、夫妻之一方，與他
      方之父母同居者，其相互間。三、兄弟姊妹相互間。四、
      家長家屬相互間。」民法第1087條、第1088條、第1114條
      定有明文。查，原告之被繼承人張勝坤曾於92年4月11日
      向萬泰商業銀行新竹區企業金融中心辦理「中期擔保放款
      」貸款6,000, 000元，張勝坤死亡時尚未清償，該貸款至
      94年4月11日到期，被告戊○○為該貸款之連帶保證人，
      屆期未清償，且未辦理展期手續，致萬泰銀行對原告3人
      所有包括繼承在內之財產為假扣押之強制執行乙節，業據
      調閱本院95年度訴字第22號塗銷所有權移轉登記事件卷證
      ，卷內之萬泰商業銀行新竹區企業金融中心94.7.21(九十
      四）泰企新通字第002號函、貸款餘額證明書、本院94.9.
      15新院月94執全堯字第746號行處函各一件可資憑參，並
      為被告戊○○所未爭執，亦堪認定為真實。
    3.原告甲○○、乙○○主張：因被繼承人張勝坤之繼承人乙○○當時已75歲，丙○○僅14歲，皆無償債能力，為避免
      3 人之財產遭法院拍賣賤價出售及乙○○、丙○○所住房
      屋被賣後恐無棲身之處、甲○○尚須扶養照顧乙○○、丙○○之生活，乙○○乃將自己及丙○○所繼承之不動產贈
      與移轉為甲○○所有，由甲○○籌款還清張勝坤生前在萬
      泰銀行之6,000,000元借款本息、違約金，並繼續負擔自
      行借款670萬元本息之清償，且尚有甲○○承諾於清償張
      勝坤之債務後，將丙○○應得之財產以妥適之方式歸還丙○○，原告乙○○乃將自己及原告丙○○所繼承張勝坤不
      動產一併移轉與原告甲○○，係為丙○○之利益處分丙○○之特有不動產，已充分顧全丙○○之利益，自屬合法有
      效等情，業經其提出繼承系統表、戶籍謄本及和解筆錄等
      件為證，並核與前開本院本院95年度訴字第22號卷證相符
      ，且審諸前開事件和解時，原告丙○○部分委有律師為其
      訴代理人，且和解內容為：「被告 (即本件原告甲○○）
      願於民國九十六年二月底前，將張勝坤之遺產及被告於九
      十四年六月至九十六年二月收取之租金，扣除相關稅捐、
      張勝坤生前向萬泰商業銀行借款陸佰萬元、向羅壽保借款
      柒萬元、清償上開借款之利息、違約金，及墊還房屋之押
      租金，如有剩餘者，應由原告繼承三分之一，如為土地部
      分，則移轉登記予原告名下，如為現金，則開立以原告名
      義之信託帳戶。」此有卷附和解筆錄影本可稽，其定有清
      理債務之詳細內容、時限及剩餘財產如何分配及歸屬原告
      丙○○之方式，原告乙○○及丙○○之權利應得據以主張
      ；反之衡量如不予原告甲○○協助清理全盤之債權債務機
      會，原告乙○○為高齡七十有餘之老嫗、原告丙○○為未
      成年人，其二人處理債權債務能力有限，苟有不慎而因債
      務清償時期延誤致不動產為其他債權人（萬泰商業銀行等
      ）查封拍賣，對其二人未必有利，是以原告乙○○主張其
      處分原告丙○○繼承取得之前開不動產，移轉所有權予原
      告甲○○，係為未成年人丙○○之利益所為；及原告甲○○主張其受移轉登記原告乙○○、丙○○各三分之一之所
      有權並無非法取得情事，尚屬可信。另被告戊○○就系爭
      43 號建物後半增建部分，主張係其與張勝坤共同出資興
      建，而其亦為該建物所有權人之一云云，為原告甲○○及
      乙○○否認，且未據被告戊○○舉證以實其說，自難憑信
      ，是則原告甲○○主張取得系爭建物之全部所有權，委非
      無據，堪可信實。
（二）被告戊○○就所使用系爭43號建物1樓部分，是否有合法
      占有權源？就此部分衍生之爭點為被告戊○○是否係經原
      告之被繼承人張勝坤同意而使用系爭43號建物（即有使用
      借貸關係存在）？原告得否於張勝坤過世後，終止使用借
      貸關係？被告戊○○得否以其為張勝坤生前繼續扶養之人
      ，並經張勝坤同意而得繼續使用至其過世為止？又訴外人
      張勝坤是否係以被告戊○○須照顧原告丙○○始同意使用
      系爭43號建物，直至被告戊○○過世為止，原告即不得終
      止使用借貸契約？經查：
    1.原告之被繼承人張勝坤生前與被告戊○○有同居生活而使
      用系爭43號建物一樓部分，被告戊○○並繼續使用迄今乙
      節，為兩造不爭執事項。又被繼承人張勝坤同意被告戊○○無償使用系爭43號建物一樓，其生前雖基於同居共同生
      活之原因而為；惟按稱使用借貸者，謂當事人一方以物交
      付他方，而約定他方於無償使用後返還其物之契約，民法
      第464條定有明文。本件被告戊○○無償使用該建物，核
      其法律關係應屬使用借貸，堪以認定。
    2.按借用人應於契約所定期限屆滿時，返還借用物。未定期
      限者，應於借貸之目的使用完畢時返還之。但經過相當期
      限，可推定借用人已使用完畢者，貸與人亦得為返還之請
      求。借貸未定期限，亦不能依借貸之目的，而定期限者，
      貸與人得隨時求返還借用物，民法第470條定有明文；又
      下列各款情形之一者，貸與人得終止契約：一、貸與人因
      不可預知之情事自己需用借用物者。二、借用人違反約定
      或依物之性質而定之方法使用借用物，或未經貸與人同意
      ，允許第三人使用者。三、因借用人怠於注意，致借用物
      毀損或有毀損之虞者。四、借用人死亡者，民法第472條
      定有明文。
    3.原告自承被告戊○○於82年隨張勝坤搬入張家現址後，即
      掌張家所有事務，至94年4月8日張勝坤死亡為止等情，又
      原告丙○○到庭陳稱其生活均是被告戊○○照顧的、因從
      小到大主要係被告戊○○照顧我，如被告戊○○搬走的話
      ，我對原告甲○○較陌生，不知該如何與其相處等語 (詳
      本院95年7月20日、95年3月3日筆錄)；另參諸原告丙○○
      係被繼承人張勝坤於81年2月29日收養，有戶籍謄本在卷
      可稽，又被告於本院審理時陳稱「自從張勝坤收養原告丙○○為養子後，我就與張勝坤一起養原告丙○○，．．．
      」 (本院94年12月8日筆錄）；互核前開各節，被繼承人
      張勝坤與被告戊○○間就系爭43號建物之使用借貸關係，
      係基於同居共同生活而來，衡諸常理於張勝坤歿世後，其
      同居關係即告結束，一般情形應解為使用借貸關係依借貸
      之目的使用完畢，惟本件因被告戊○○於張勝坤生前共同
      養育原告丙○○十餘年，其於死亡前並未將原告丙○○囑
      由原告乙○○獨力養育，原告甲○○則已出嫁且遠居他處
      ，亦不適於獨任照顧原告丙○○之責，是以，解釋張勝坤
      就該使用借貸之目的，除基於同居之原因外，更及於共同
      養育原告丙○○之目的，從而應以至原告丙○○成年即年
      滿二十歲為止，其借貸之目的始告完畢，以不悖逆當事人
      之本意。另原告甲○○固主張如被繼承人張勝坤有意於其
      亡故後仍同意被告戊○○居住原處，應預先書立字據文件
      等，然使用借貸契約之成立生效並不以書面為其要件，本
      件使用借貸之法律關係存在於張勝坤與被告戊○○間十數
      載，原告等就系爭建物係繼承張勝坤遺產而來，於繼承發
      生時，自亦同時繼受其使用借貸法律關係，是以本件係屬
      未定期限之使用借貸關係，於被告戊○○依借貸目的使用
      完畢，即原告丙○○年滿二十歲之前，主張終止使用借貸
      關係，委非有理。至被告戊○○抗辯張勝坤同意其居住使
      用系爭43號建物至百年 (亡終）為止乙節，雖提出原告丙○○書具之證明書、書函等文件，惟原告丙○○為未成年
      人，其思慮本未完全成熟週全，加以被告戊○○係其自幼
      受養育之人，目前亦受其照顧中，其言詞縱有迴護偏頗亦
      屬常情，即難全然盡信，遽為有利被告戊○○之認定。又
      被告戊○○另主張其為張勝坤生前繼續扶養之人，並經張
      勝坤同意而得繼續使用至其過世為止云云，惟按諸民法第
      一千一百四十九條規定，被繼承人生前，繼續扶養之人，
      所得主張之權利係由親屬會決議酌給遺產之權利，要與本
      件使用借貸法律關係之效力與期限無涉，是則被告此部分
      抗辯亦非可採。從而，原告甲○○訴請被告戊○○應自門
      牌新竹市○○區○○里○鄰○○路○段602巷43號房屋1樓
      遷出，將房屋返還原告甲○○，即有未合，應予駁回。
（三）被告戊○○就坐落系爭148地號土地上之鐵皮屋，是否係
      與訴外人張勝坤共同出資興建而亦為所有權人？經查：
    1.按當事人主張有利於己之事實者，就其事實有舉證之責任
      ，民事訴訟法第277條定有明文。
    2.次按所有人對於無權占有或侵奪其所有物者，得請求返還
      之。對於妨害其所有權者，得請求除去之。有妨害其所有
      權之虞者，得請求防止之；民法第767條定有明文。
    3.本件被告戊○○就坐落系爭148地號土地上之鐵皮屋，是
      其與原告被繼承人張勝坤共同出資興建而同為所有權人之
      一云云，為原告甲○○、乙○○否認，復未能舉證證明前
      開事實，是則其主張為系爭148地號土地上之鐵皮屋之所
      有人之一，非可憑採。從而，原告主張其等自張勝坤繼承
      該系爭鐵皮屋所有權 (事實上處分權），依前開民法第
      767條規定訴請被告戊○○就坐落新竹市○○段148地號土
      地如附圖斜線所示之鐵皮屋 (面積共壹佰點陸陸平方公尺
      ）不得使用、收益或處分，尚非無據，應予准許。
（四）被告丁○○就系爭鐵皮屋是否有合法占有權源？經查：
    1.按限制行為能力人未得法定代理人之允許，所訂立之契約
      ，須經法定代理人之承認，始生效力，民法第七十九條定
      有明文。
    2.本件被告丁○○到院陳稱其係向被告戊○○及原告丙○○
      租用系爭鐵皮屋，並有租賃契約一件在卷可稽，審諸該契
      約書末立訂約人為丙○○與丁○○，丙○○部分並未記載
      法定代理人，雖於契約伊始之出租人載有「戊○○」，然
      於立契約書人部分未見其名，亦無其簽名，難認其為立契
      約人之一；又丙○○係80年1月7日出生，為未成年人，其
      法定代理人為養母即原告乙○○，有戶籍謄本可參，本件
      租賃契約為其法定代理人拒絕承認，是依前開法條規定不
      生效力，故此，被告丁○○主張其依據租賃關係對系爭鐵
      皮屋有合法占有權源，即非可採，從而原告本於所有權依
      民法第七百六十七條規定訴請被告丁○○應自坐落延壽段
      148地號土地上如附圖斜線所示之鐵皮屋遷出，將房屋返
      還原告全體，為有理由，應予准許。
五、原告陳明願供擔保，聲請宣告假執行，被告戊○○陳明願供
    擔保免為假執行，經核原告勝訴部份，均合於法律規定，爰
    各酌定相當之擔保金額宣告之；其餘假執行之聲請，因該部
    份訴訟駁回而失所依據，應併予駁回。
六、本件事證已臻明確，兩造其餘主張陳述及所提之證據，或無
    涉或無礙於事證之認定，均毋庸再予審酌，附此敘明。
七、結論：原告之訴為一部有理由，一部無理由，並依民事訴訟
    法第七十九條但書、第三百九十條第二項、第三百九十二條
    ，判決如主文。
中　　華　　民　　國　　96　　年　　 1 　　月　　5　　日
                  民事第一庭    法　官　陳順珍
以上正本，係照原本作成。
如對本判決上訴，須於判決送達後20日內向本院提出上訴狀。
中　　華　　民　　國　　96　　年　　 1　　月　　 5　　日
                                書記官　周育瑜